【裁判字號】    98,台上,5993
【裁判日期】    981015
【裁判案由】    偽造文書
【裁判全文】
最高法院刑事判決            九十八年度台上字第五九九三號
上  訴  人  甲○○
上列上訴人因偽造文書案件，不服台灣高等法院中華民國九十六
年六月十四日第二審判決（九十六年度上訴字第三九四號，聲請
簡易判決處刑案號：台灣台北地方法院檢察署九十四年度偵字第
二０四六三號），提起上訴，本院判決如下：
    主  文
上訴駁回。
    理  由
按刑事訴訟法第三百七十七條規定，上訴於第三審法院，非以判
決違背法令為理由，不得為之。是提起第三審上訴，應以原判決
違背法令為理由，係屬法定要件。如果上訴理由書狀並未依據卷
內訴訟資料，具體指摘原判決不適用何種法則或如何適用不當，
或所指摘原判決違法情事，顯與法律規定得為第三審上訴理由之
違法情形，不相適合時，均應認其上訴為違背法律上之程式，予
以駁回。本件上訴人甲○○上訴意旨略稱：（一）上訴人於民國
九十二年間同意將長泰安股份有限公司（下稱長泰安公司）之董
事長變更登記為告訴人乙○○，係因其時上訴人之妹許瑞芬與羅
福助間發生證券公司之經營糾紛，上訴人擬藉由乙○○與羅福助
之關係，委請乙○○出面協助，使長泰安公司能取得證券公司之
法人董事身分。亦即乙○○僅係公司之掛名董事長，擔任董事長
期間未曾簽署任何公司文件，亦無權負責公司之業務、營運，更
未曾到過公司上班。且由公司負責人變更登記後，乙○○將其證
件及印鑑章留存長泰安公司以方便公司處理事務之事實，足證上
訴人獲乙○○之概括授權，於長泰安公司無法成為證券公司之法
人董事時，得自行處理登記於乙○○名下之股份，並得變動乙○
○於長泰安公司之董事及董事長身分。陳淑薰、王慧琪亦有相類
之證述。原判決就上開有利於上訴人之證據，未說明闡述不採之
理由，遽認乙○○未有上開授權，自有悖於證據、論理法則，及
判決不載理由之違法。（二）上訴人委請乙○○擔任長泰安公司
董事長之初，未具體約定報酬；乙○○擔任長泰安公司董事長時
，登記於乙○○名下之公司股票亦非報酬之約定；乙○○於第一
審就紅利之約定、登記其名義之股票之交付，所述前後不一，均
係推測不確定之詞。且上訴人若與乙○○約定有具體之報酬，乙
○○何須於九十三年三月十八日委請其手下甘智龍協談紅利，並
以強暴脅迫手法，迫使上訴人簽發新台幣（下同）三千萬元之本
票？甘智龍脅迫上訴人簽發前開本票並恐嚇上訴人之事實，並經
法院判決明確。均可見乙○○僅係掛名董事長。（三）上訴人曾
於九十三年三月十九日委請顏錦福轉告乙○○要開臨時股東會，
解除乙○○之董事長職務，此經陳淑薰證述在卷。不僅如此，上
訴人遭甘智龍脅迫簽發本票於先，亦不敢不經告知乙○○即任意
變更公司負責人；而乙○○已取得前揭三千萬元本票，亦無反對
變更之理。況上訴人在無力與羅福助抗衡情形下，在概括授權之
範圍內變更負責人，實情有可原，亦無通知乙○○之必要。原判
決未究其明，遽認上訴人不可能事先通知乙○○，又謂乙○○不
可能於報酬未確定下同意解任云云，顯有悖證據、論理法則。（
四）長泰安公司股票未公開發行；乙○○未曾出資，又已取得前
開本票進而聲請法院裁定強制執行，上訴人所為實不足以生損害
於公眾或他人。原判決未加詳查，對上開事證恝置不論，復未說
明取捨之理由，遽認乙○○受有損害，有悖於證據、論理法則及
理由不備之違法。（五）乙○○於九十六年七月已具狀撤銷本件
告訴，表示係出於誤會等語。原判決竟認乙○○所述屬實，顯與
論理法則相違等語。
惟查證據之取捨、證據證明力之判斷，以及事實有無之認定，屬
事實審法院之職權，苟其取捨、判斷與認定，並不違背論理法則
及經驗法則，即不容任意指為違法，而執為適法之第三審上訴理
由。本件原判決認定上訴人有原判決所載明知乙○○未參與長泰
安公司股東臨時會議，亦未同意辭去該公司董事長一職，竟委由
不知情之公司職員陳淑薰冒用乙○○之名義，盜蓋乙○○印章，
並由公司另不知情某職員偽造「乙○○」之署押，進而偽造乙○
○辭去長泰安公司董事長職務之辭職書。復偽造同公司之股東臨
時會議事錄，交付陳淑薰盜蓋乙○○印章於議事錄上，進而由陳
淑薰將上開辭職書及議事錄交由不知情之會計師事務所人員，於
九十三年三月三十一日持向台北市政府建設局申請變更登記，均
足以生損害於乙○○及台北市政府建設局對於公司登記管理之正
確性之犯行。係以上開事實，除盜蓋印章、偽造署押及偽造、行
使偽造私文書之犯意部分外，已據上訴人於警詢、偵查、第一、
二審審理時坦承不諱；證人陳淑薰就其於上訴人交代變更公司負
責人後，如何取得上開議事錄、辭職書並於其上蓋印，嗣交由公
司職員簽名，其後如何併同公司執照、章程及相關身分證明文件
交予會計師事務所人員持向主管機關辦理變更登記等事實，亦已
證述明確；且有辭職書影本、股東臨時會議事錄影本、股東名簿
及公司登記申請書可稽，予以綜合判斷，認上訴人行使偽造私文
書犯行可以認定，並就上訴人所辯其已獲概括授權，以及其於解
除乙○○之董事長職務前，曾請顏錦福轉告乙○○開股東臨時會
等節，引據上訴人於警詢之自白及乙○○、趙國生、謝民華、顏
錦福等人於偵查或審理中之證述，予以指駁；另說明陳淑薰、王
慧琪所為有利於上訴人之證述如何不可採，以及上訴人本件所為
何以足生損害於乙○○及受理變更登記之主管機關之理由。進而
以上訴人所為係犯刑法第二百十六條、第二百十條之行使偽造私
文書罪，而於法定刑內量處其刑。本院經核原判決已詳其所憑
證據及認定之理由，所為論斷，均有卷存證據資料可資覆按。上
訴意旨雖指摘原判決違法，然上訴意旨所執各詞，原判決均已援
引相關證據，於理由內逐一論斷、說明，並無採證違反證據法則
、或判決不備理由之情形。上訴人雖於提起本件上訴之同時，提
出乙○○出具之「刑事撤銷告訴聲請狀」，以及台灣台北地方法
院九十五年度易字第二四七三號刑事判決書，擬證明乙○○先前
之指證出於誤會，以及甘智龍確實依乙○○之託向上訴人索討報
酬等情。然第三審為法律審，應以第二審判決所確定之事實為判
決之基礎，故於第二審判決後不得主張新事實或提出新證據資為
上訴第三審之理由。上訴人於原審判決後始提出上開主張及證據
，指摘原判決如何違法，揆諸前開說明，即非適法之上訴理由。
其餘上訴意旨，僅為事實之爭執，並未依據卷內訴訟資料，具體
指摘原判決不適用何種法則或如何適用不當，亦非適法之上訴理
由。依前開說明，上訴人行使偽造私文書罪部分之上訴，違背法
律上之程式，應予駁回。上訴人想像競合犯刑法第二百十六條、
第二百十五條行使業務登載不實文書罪部分，核屬刑事訴訟法第
三百七十六條第一款所列不得上訴第三審之案件；而前述得上訴
第三審之行使偽造私文書部分之上訴並不合法，應從程序上駁回
，則行使業務登載不實文書部分，自無從為實體上之審判，應一
併駁回。
據上論結，應依刑事訴訟法第三百九十五條前段，判決如主文。
中    華    民    國  九十八  年    十    月   十五   日
                      最高法院刑事第五庭
                          審判長法官  陳  正  庸
                                法官  林  秀  夫
                                法官  宋      祺
                                法官  陳  祐  治
                                法官  林  瑞  斌
      本件正本證明與原本無異
                                      書  記  官
中    華    民    國  九十八  年    十    月   十九   日
                                                      Ｅ


司法院資訊處製作；財團法人民間司法改革基金會備份。
